臺灣高等法院民事判決　　　　　　　　　　　　　　　九十三年度訴易字第三四號
　　原　　　告　甲　○
　　被　　　告　乙○○
右當事人間請求侵權行為損害賠償事件，由刑事庭移送前來，經本院於民國九十三年
八月三十一日言詞辯論終結，判決如左︰
    主      文
被告應給付原告新臺幣伍萬元及自民國九十二年八月八日起至清償日止，按年息百分
之五計算之利息。
原告其餘之訴駁回。
訴訟費用由被告負擔十分之一，餘由原告負擔。
    事      實
甲、原告方面：
    一、聲明：被告應給付原告新台幣（下同）五十萬元及自附帶民事訴訟起訴狀繕
        本送達被告之翌日即民國（下同）九十二年八月八日起至清償日止，按年息
        百分之五計算之利息。
    二、陳述：被告經由住商房屋仲介公司（下稱住商公司）居間，向原告承租門牌
        號碼台北市○○區○○街一六０巷一一號二樓房屋，雙方簽訂租賃契約，約
        定租期自九十年三月二日起至九十一年三月一日止。九十年三月二日晚間九
        時三十分許，被告與其友人林達華偕另二名姓名年籍不詳之成年男子，前往
        台北市○○街一五四號一樓住商公司延吉店洽談房屋解約事宜時，竟先以茶
        水潑灑原告，並出言以三字經辱罵原告，又基於共同傷害之犯意聯絡，推由
        上開隨行二名姓名年籍不詳之成年男子上前，出手毆打原告，致原告右眼瞼
        瘀傷、眼眶周圍疼傷及撕裂傷、右眼視網膜剝離，視線模糊，迄今右眼視力
        仍在０
        ．０一以下，肉體及精神均受極大痛苦，爰依侵權行為之法則，請求被告賠
        償非財產上損害即慰藉金五十萬元。
    三、證據：提出郵局存證信函為證。
乙、被告方面：
    一、聲明：原告之訴駁回。
    二、陳述：與被告同行之友人確有打傷原告，但原告右眼視網膜剝離與該傷害行
        為無關。被告目前失業，且名下無財產，原告請求慰藉金五十萬元，實屬過
        高。
丙、本院依職權調閱本院九十二年度上易字第一七七九號傷害案件偵審全卷，並查詢
    兩造九十一年度及九十二年度之財產及所得歸戶資料。
    理      由
一、原告起訴主張：被告經由住商公司居間，向原告承租門牌號碼台北市○○區○○
    街一六０巷一一號二樓房屋，雙方訂有租賃契約，約定租期自九十年三月二日起
    至九十一年三月一日止。九十年三月二日晚間九時三十分許，被告與其友人林達
    華偕另二名姓名年籍不詳之成年男子，前往台北市○○街一五四號一樓住商公司
    延吉店洽談房屋解約事宜時，竟先以茶水潑灑原告，並出言以三字經辱罵原告，
    又基於共同傷害之犯意聯絡，推由上開隨行二名姓名年籍不詳之成年男子上前，
    出手毆打原告，致原告右眼瞼瘀傷、眼眶周圍疼傷及撕裂傷、右眼視網膜剝離，
    視線模糊，迄今右眼視力仍在０．０一以下，肉體及精神均受極大痛苦等情，爰
    依侵權行為之法則，求為命被告賠償非財產上損害即慰藉金五十萬元並加計法定
    遲延利息之判決。
    被告則以：與伊同行之友人確有打傷原告，但原告右眼視網膜剝離與該傷害行為
    無關；伊目前失業，且名下無財產，原告請求慰藉金五十萬元，實屬過高等語，
    資為抗辯。
二、經查，原告主張被告於前揭時地，先施強暴以茶水潑灑原告，並出言以三字經辱
    罵原告，又基於共同傷害之犯意，推由二名姓名年籍不詳之成年男子出手毆打原
    告，致原告受有右眼瞼瘀傷、眼眶周圍疼傷及撕裂傷之事實，業經本院調取本院
    九十二年度上易字第一七七九號傷害案件偵審卷宗核閱屬實，且為被告所不爭執
    。而被告因此所涉及強暴公然侮辱及傷害刑責部分，亦經本院以上開刑事判決分
    別判處有期徒刑二月及有期徒刑五月確定，自堪信為真實。原告雖另主張上開傷
    害行為亦造成原告之右眼視網膜剝離云云，惟觀諸原告於上開刑事案件中所提出
    之診斷證明書二紙（見本院卷五七、五八頁），其一載明：「1.右眼瞼瘀傷。2.
    疑黃斑部病變」，另一則載明：「眼眶周圍瘀傷及撕裂傷」，均不能證明原告確
    有「右眼視網膜剝離」之症狀。又雖有「疑黃斑部病變」之記載，惟經本院刑事
    庭前向財團法人國泰綜合醫院函詢結果，據覆：「‧‧‧二楊先生（即原告）並
    無九十年三月二日受傷就診前之眼科就診檢查病歷，而眼科於九十年三月九日初
    診後，並無後續門診追蹤，故未有進一步檢查及報告。三黃斑部病變必須做螢光
    眼底攝影方能確認診斷，而確認黃斑部有病變，其原因可能為老年性、高度近視
    性、而外傷性也有可能。」等語，有該院九十三年一月七日（九三）管歷字第二
    七號函可稽（見本院卷五九頁），原告於九十年三月九日初診後，既未作進一步
    包括螢光眼底攝影之檢查，其是否有黃斑部病變，即屬無從確認，遑論認定為上
    開傷害行為所致，而本院九十二年度上易字第一七七九號刑事判決就此亦為相同
    之認定，是原告此部分主張，即非可取。
三、按因故意或過失，不法侵害他人之權利者，負損害賠償責任。民法第一百八十四
    條第一項前段定有明文。又不法侵害他人之身體、健康、名譽、自由、信用、隱
    私、貞操、或不法侵害其他人格法益而情節重大者，被害人雖非財產上之損害，
    亦得請求賠償相當之金額，民法第一百九十五條第一項前段亦有明文。本件被告
    以三字經公然侮辱原告，自屬不法侵害原告之名譽；又毆打原告，致原告之右眼
    瞼瘀傷、眼眶周圍疼傷及撕裂傷，則屬不法侵害原告之身體，原告之精神上自必
    因此感受痛苦。爰斟酌原告受傷之程度；及原告為研究所畢業，目前無業，名下
    有台北市○○區○○街一六０巷一一號二樓房屋及基地持分及坐落桃園縣大溪鎮
    ○○○段四三九之四地號土地一筆，有租賃及利息所得（見本院卷六三、廿二至
    廿四頁）；暨被告為高中畢業，目前無業，名下無不動產，但有汽車一輛，在光
    福企業有限公司投資一百萬元（見本院卷十九、廿五頁）等一切情狀後，認原告
    請求賠償之慰藉金，以五萬元為適當。
四、綜上所述，原告基於侵權行為之法則，請求被告賠償非財產上損害即慰藉金五十
    萬元及法定遲延利息，於五萬元及自附帶民事起訴狀繕本送達之翌日即九十二年
    八月八日起至清償日止，按年息百分之五計算之法定遲延利息部分，即屬應予准
    許；其餘逾此範圍之請求，則屬不應准許。
五、結論：本件原告之訴為一部有理由，一部無理由，依民事訴訟法第七十九條，判
    決如主文。
中　　　華　　　民　　　國　　九十三　　年　　　九　　　月　　 十四 　　日
                              民事第七庭
                                  審判長法  官  王　聖　惠
                                        法　官　鄭　威　莉
                                        法　官　梁　玉　芬
正本係照原本作成。
不得上訴。
中　　　華　　　民　　　國　　九十三　　年　　　九　　　月　　 十四 　　日
　　　　　　　　　　　　　　　　　　　　書記官　常　淑　慧
